【裁判字號】    99,再易,27
【裁判日期】    990730
【裁判案由】    損害賠償
【裁判全文】
臺灣高等法院高雄分院民事判決          99年度再易字第27號
再審原告    辛○○○
            壬○○○
            己○○
            庚○○
            乙○○
            戊○○
            丁○○
            丙○○
再審被告    財團法人汽車交通事故特別補償基金
法定代理人  甲○○
上列當事人間請求損害賠償事件，再審原告對於民國98年11月30
日台灣高雄地方法院98年度訴字第1012號、民國99年6 月23日本
院99年度上易字第14號確定判決提起再審，本院判決如下：
    主  文
再審之訴駁回。
再審訴訟費用由再審原告負擔。
    事實及理由
一、再審之訴顯無再審理由者，得不經言詞辯論，以判決駁回之
    ，民事訴訟法第502 條第2 項定有明文。
二、再審原告主張：(一)依法務部88年法檢字第001669號函所示，
    所謂「不能安全駕駛」除超過酒精濃度呼氣達每公升0.55毫
    克外，尚須有補強證據或事實證明已達「不能安全駕駛」之
    程度。本件車禍發生當時，康天山係自高雄縣岡山鎮火車站
    前騎機車到高雄縣彌陀鄉○○○路段電桿高幹15左9 右分7
    路段處，屬長距離駕車，如康天山因飲酒而達於不能安全駕
    駛之程度，豈能騎機車長途駕駛? 本院確定判決以康天山於
    本件車禍發生時之血液酒精濃度175mg/dl轉換為呼氣酒精濃
    度為0.875mg/ l，即呼氣酒精濃度高於0.55mg/l，而認定康
    天山已不能安全駕駛而涉有刑法第185 條之3 之公共危險罪
    ，適用法規顯有錯誤。(二)縱令本件車禍發生當時，係由康天
    山駕駛機車，再審原告無受領補償金之權利，則再審被告誤
    發補償金與再審原告，依民法第88條之規定，因再審被告尚
    未撤銷誤發補償金之意思表示，再審原告受領補償金之法律
    上原因仍存在，並無不當得利之情形，本院確定判決將錯誤
    之意思表示誤認為無效，而認再審原告受領補償金係不當得
    利，其適用法規顯有錯誤。(三)證人莊炳南於98年11月10日在
    原審98年度訴字第1012號言詞辯論庭時證稱:69 萬元是分給
    再審原告康秀美、庚○○、康月雪、康秀珠分等語，是縱再
    審原告應負返還之責，依民法第182 條第1 項之規定，再審
    原告亦僅有返還新台幣（下同）69萬元之義務，本院確定判
    決未審酌上開證人莊炳南之證詞，仍判令再審原告應返還15
    0 萬元，自屬違法，依民事訴訟法第496 條第1 項第13款之
    規定，再審原告自得提起本件再審之訴等語。聲明求為判決
    ：(一)原確定判決廢棄。(二)再審被告原審之訴駁回。(三)第一、
    二審及再審訴訟費用均由再審被告負擔。
三、再審被告未提出書狀作何聲明或陳述。
四、按民事訴訟法第496 條第1 項第1 款所謂適用法規顯有錯誤
    者，係指確定判決所適用之法規顯然不合於法律規定，或與
    司法院現尚有效及大法官會議之解釋，或最高法院尚有效之
    判例顯然違反者而言，不包括漏未斟酌證據、認定事實錯誤
    、判決理由矛盾、判決理由不備、取捨證據及認定事實錯誤
    之情形在內，有最高法院民國60年台再字第170 號判例、63
    年台上字第880 號判例及92年度台上字第320 號判決可資參
    照。經查：(一)依法務部民國88年5 月18日（88）法檢字第
    001669號函所附法務部所召開「研商訂定刑法第185 條之3
    服用毒品、麻醉藥品、酒類或其他相類之物，不能安全駕駛
    交通動力工具之認定標準」會議紀錄記載: 「說明：一按立
    法院於88年3 月30日三讀修正通過中華民國刑法修正案，並
    經總統於同年4 月21日明令公布。本法增訂第185 條之3 ，
    規定『服用毒品、麻醉藥品、酒類或其他相類之物，不能安
    全駕駛動力交通工具而駕駛者，處一年以下有期徒刑、拘役
    或三萬元以下罰金。』本部於本（88）年5 月10日召開『研
    商訂定刑法第185 條之3 服用毒品、麻醉藥品、酒類或其他
    相類之物，不能安全駕駛交通動力工具之認定標準』會議，
    以探求實務上客觀明確之認定標準。二會中討論認為本條係
    『抽象危險犯』，不以發生具體危險為必要，參考德國、美
    國之認定標準，對於酒精濃度呼氣已達每公升0.55毫克（
    0.55MG /L ）或血液濃度達0.11% 以上，肇事率為一般正常
    人之10倍，認為已達『不能安全駕駛』之標準；至於上揭數
    值以『下』之行為，如輔以其他客觀事實得作為『不能安全
    駕駛』之判斷時，亦應依刑法第185 條之3 之規定移送法辦
    處以刑罰。．．．。」等情，有上開函文在卷可證，準此，
    對於酒精濃度呼氣已達每公升0.55毫克以「上」，即認為已
    達「不能安全駕駛」之標準；至於上揭數值以「下」者，始
    需輔以其他客觀事實判斷行為人是否已達「不能安全駕駛」
    之判斷，故再審原告主張依上開法務部函文所示，本件車禍
    發生當時康天山之呼氣酒精濃度雖達0.875mg/ l，仍須有補
    強證據或事實證明康天山已達「不能安全駕駛」之標準，本
    院確定判決逕以康天山呼氣酒精濃度高於0.55mg/l，即認定
    康天山已達不能安全駕駛而涉有刑法第185 條之3 之公共危
    險罪，適用法規顯有錯誤云云，不足採信。(二)按汽車交通事
    故發生時，請求權人因事故汽車為未保險汽車，未能依強制
    汽車責任保險法規定向保險人請求保險給付者，得於本法規
    定之保險金額範圍內，向特別補償基金請求補償；又受害人
    或其他請求權人有從事犯罪行為所致情事，致被保險汽車發
    生汽車交通事故者，保險人不負保險給付責任；此規定於向
    特別補償基金請求補償之情形準用之，強制汽車責任保險法
    第40條第1 項第2 款、第28條第1 項第2 款、第40條第6 項
    定有明文。又康天山因呼氣酒精濃度為0.875mg/l ，已達「
    不能安全駕駛」之標準，仍駕駛重型機車而涉犯刑法第185
    條之3 之公共危險罪，依前開規定，被上訴人本毋庸負補償
    之責，被上訴人前因康天山之被繼承人辛○○○、壬○○○
    、己○○、庚○○、及乙○○、戊○○、丁○○、丙○○之
    被繼承人林康月雪（於97年5 月4 日死亡）之申請而核發補
    償費150 萬元，則渠等受領該150 萬元補償費本即無法律上
    原因，應屬不當得利。另本院確定判決並未認定再審被告核
    發150 萬元補償費之意思表示係屬錯誤，應屬無效，故再審
    原告主張再審被告誤發補償金與再審原告，依民法第88條之
    規定，再審被告未撤銷誤發補償金之意思表示，則再審原告
    受領補償金之法律上原因仍存在，並無不當得利之情形，本
    院確定判決將錯誤之意思表示誤認為無效，而認再審原告受
    領補償金係不當得利，其適用法規顯有錯誤，尚難採信。
五、次按民事訴訟法第496 條第1 項第13款所謂當事人發見未經
    斟酌之「證物」或得使用該證物，係指在前訴訟程序不知有
    該證物，現始知之，或雖知有此而不能使用，現始得使用者
    而言，有最高法院32年上字第1247號判例可資參照。查，本
    件再審原告主張依民法第182 條第1 項之規定，再審原告僅
    有返還69萬元之義務，本院確定判決未審酌證人莊炳南於98
    年11月10日在原審之證詞，仍判令再審原告應返還150 萬元
    ，自屬違法，依民事訴訟法第496 條第1 項第13款之規定，
    再審原告自得提起再審等情，足見再審原告係以本院確定判
    決未審酌證人莊炳南於98年11月10日在原審之證詞而提起再
    審，然再審原告所稱之證人莊炳南證詞並非證物，且於前訴
    訟程序已存在，並為再審原告所知悉，依前揭說明，再審原
    告自不得再以於前訴訟程序已存在之莊炳南證詞，而依民事
    訴訟法第496 條第1 項第13款提起本件再審，是再審原告之
    上開主張，應屬無據。
六、綜上所述，再審原告主張原確定判決有上開之再審事由，洵
    非有據，自難採取。從而，其等執此提起本件再審之訴，顯
    無理由，爰不經言詞辯論，逕予駁回。
七、據上論結，本件再審之訴顯無理由，依民事訴訟法第502 條
    第2 項、第78條、第85條第1項前段，判決如主文。
中    華    民    國    99    年    7     月    30    日
                            民事第三庭
                                審判長法官  張國彬
                                法      官  吳登輝
                                法      官  鄭月霞
以上正本證明與原本無異。
本件不得上訴。
中    華    民    國    99    年    7     月    30    日
                                書  記  官  白  蘭

司法院資訊處製作；財團法人民間司法改革基金會備份。
